臺灣高雄地方法院民事判決　　　　　　　100年度訴字第851號
原　　　告　施葉春枝
　　　　　　施吉賢
共　　　同
訴訟代理人　陳豐裕律師
被　　　告　沈朝文
訴訟代理人　劉新安律師
上列當事人間請求損害賠償事件，原告於刑事訴訟程序（本院9
9年度審訴字第2480號）提起附帶民事訴訟（本院99年度附民第
397號），經本院刑事庭裁定移送，本院於民國100年10月14日言
詞辯論終結，判決如下：
  主  文
被告應給付原告施葉春枝新台幣捌拾柒萬玖仟捌佰玖拾陸元，及
自民國九十九年八月十二日起至清償日止，按週年利率百分之五
計算之利息。
被告應給付原告施吉賢新台幣參拾萬柒佰伍拾元，及自民國九十
九年八月十二日起至清償日止，按週年利率百分之五計算之利息
。
原告其餘之訴駁回。
訴訟費用由被告負擔。
本判決第一項於原告施葉春枝以新台幣貳拾玖萬仟貳佰玖拾玖
元供擔保後得假執行。但被告以新台幣捌拾柒萬玖仟捌佰玖拾陸
元供擔保後，得免為假執行。
本判決第二項原告施吉賢以新台幣壹拾萬零貳佰肆拾元供擔保後
得假執行。但被告以新台幣參拾萬柒佰貳拾元供擔保後，得免為
假執行。
原告其餘假執行之聲請駁回。
  事實及理由
一、按訴狀送達後，原告不得將原訴變更或追加他訴。但擴張或
    減縮應受判決事項之聲明者，不在此限，民事訴訟法第255
    條第1 項第3 款定有明文。經查，本件原告起訴時，係請求
    被告給付原告施葉春枝新臺幣（下同）2,826,724 元、原告
    施吉賢501,050 元，及均自起訴狀繕本送達翌日即99年8 月
    12日起至清償日止，按週年利率百分之5 計算之利息。嗣後
    原告於100 年7 月11日準備程序減縮聲明為：被告應給付原
    告施吉賢500,750 元、於100 年9 月23日擴張聲明為：被告
    應給付原告施葉春枝2,838,856 元。查原告減縮、擴張訴之
    聲明，合於法律規定，應予准許。
二、原告主張：兩造為鄰居關係，被告反對其女與原告施葉春枝
    之子交往，懷疑原告慫恿其女離家出走，且在外張揚其女與
    男友私奔，有損其家譽，心生不滿，於民國98年11月23日下
    午7 時5 分許，在高雄市岡山區興北巷617 弄8 號被告住處
    前，與原告施葉春枝發生口角，並持斧頭1 把，朝原告施葉
    春枝之頸、肩部位揮砍3 下，原告施吉賢見狀趕來照護原告
    施葉春枝，被告復朝原告施吉賢頭部揮砍，但因原告施吉賢
    閃避而揮空，被告復持斧頭砍及原告施吉賢左前臂( 下稱系
    爭事故) ，致原告施葉春枝受有左耳併左後頭部、左前額及
    左肩撕裂傷、顱骨骨折，並遺有創傷後壓力疾患等傷害，支
    出醫療費用50,754元，並受有看護費360,000 元、薪資損失
    414,720 元、非財產上損失2,000,000 元；施吉賢受有左臂
    開放性傷口2 公分之傷害，支出醫療費用750 元，並受有非
    財產上之損害500,000 元，爰依侵權行為法律關係提起本件
    訴訟。並聲明：(一)被告應給付原告施葉春枝2,838,856 元；
    (二)被告應給付原告施吉賢500, 750元，及均自起訴狀繕本送
    達翌日即99年8 月12日起至清償日止按週年利率百分之5 計
    算之利息；(三)願供擔保請准宣告假執行。
三、被告則以：被告雖有上開傷害原告之行為，但原告施葉春枝
    所受之傷勢，僅住院期間有看護之必要，每日金額應以1,20
    0 元計算，又原告施葉春枝出院後應已能從事勞動，無請求
    薪資損失之理，被告傷害原告之起因係原告施葉春枝先以言
    語激怒被告，故原告請求之精神慰撫金均過高，且原告亦與
    有過失等語置辯，並聲明：(一)原告之訴及假執行之聲請均駁
    回；(二)如受不利判決，願供擔保免為假執行。
四、兩造不爭執事項
  (一)被告於98年11月23日下午7 時5 分許，在高雄市岡山區興北
    巷617 弄8 號住處前，與原告施葉春枝發生口角，並持斧頭
    1 把，揮砍原告施葉春枝之頸、肩部位，被告復朝原告施吉
    賢頭部揮砍，但因原告施吉賢閃避而揮空，被告又持斧頭砍
    及原告施吉賢左前臂，致原告施葉春枝受有左耳併左後頭部
    、左前額及左肩撕裂傷、顱骨骨折，並遺有創傷後壓力疾患
    等傷害，原告施吉賢受有左臂開放性傷口2 公分之傷害。
  (二)原告施葉春枝支出醫療費用64,136元；原告施吉賢支出醫療
    費用750 元。
  (三)被告經本院99年訴字第1224號刑事判決，因殺人未遂各判處
    有期徒刑6 年、3 年，應執行刑8 年，被告不服提起上訴，
    經高等法院高雄分院100 年上訴字第556 號駁回上訴，現上
    訴於最高法院中。
五、兩造爭執事項
  (一)被告有無不法侵害原告之權利?
  (二)原告得請求之金額各為若干?
六、得心證的理由
  (一)被告有無不法侵害原告之權利?
  1.因故意或過失，不法侵害他人之權利者，負損害賠償責任。
    故意以背於善良風俗之方法，加損害於他人者亦同，民法第
    184條第1項前段定有明文。
  2.被告於98年11月23日下午7 時5 分許，在高雄市岡山區興北
    巷617 弄8 號住處前，與原告施葉春枝發生口角，並持斧頭
    1 把，揮砍原告施葉春枝之頸、肩部位，被告復朝原告施吉
    賢頭部揮砍，但因原告施吉賢閃避而揮空，被告又持斧頭砍
    及原告施吉賢左前臂，致原告施葉春枝受有左耳併左後頭部
    、左前額及左肩撕裂傷、顱骨骨折，並遺有創傷後壓力疾患
    等傷害，原告施吉賢受有左臂開放性傷口2 公分之傷害，有
    財團法人義大醫院( 下稱義大醫院) 診斷證明書為證，並為
    兩造所不爭。又創傷壓力症候群係重大生活壓力所致，原告
    施葉春枝之創傷後壓力疾患係於98年11月23日遭人砍傷後出
    現，與遭人砍傷之事故有關，有義大醫院100 年4 月1 日、
    同年9 月26日回函可稽，原告施葉春枝遭被告持斧頭砍傷頭
    頸部，屬於危及生命安全之重大事故，其心理自會產生創傷
    ，且原告施葉春枝於系爭事故發生前無精神科就醫紀錄，其
    所罹患之創傷後壓力疾患既係在歷經系爭事故後所生，應係
    被告前開傷害行為所致，被告就原告因前開傷害所受之損害
    ，應負賠償責任。
  (二)原告得請求之金額各為若干?
  1.按不法侵害他人之身體或健康者，對於被害人因此喪失或減
    少勞動能力或增加生活上之需要時，應負損害賠償責任；不
    法侵害他人之身體、健康，或不法侵害其他人格法益而情節
    重大者，被害人雖非財產上之損害，亦得請求賠償相當之金
    額。民法第193 條第1 項、第195 條第1 項前段分別定有明
    文。被告就原告施葉春枝左耳、左後頭部、左前額及左肩撕
    裂傷、顱骨骨折，及創傷後壓力疾患等傷害；原告施吉賢左
    臂開放性傷口2 公分之傷害，應負連帶賠償責任，已如前述
    ，茲就原告各項請求是否准許，分述如後：
  (1)醫療費用：原告施葉春枝、施吉賢因系爭事故分別支出醫療
    費用64,136元、750 元，有義大醫院醫療收據為據，並為兩
    造所不爭，此部分之支出核屬必要，均應予准許。
  (2)看護費：原告施葉春枝主張其因系爭事故需全日看護6 個月
    ，以每日2,000 計算，受有看護費360,000 元之損害等語；
    被告則抗辯親屬看護無實際支出費用，如認有損害，每日應
    以1,200 元計算，且僅住院期間有看護必要等語。經查：原
    告施葉春枝因系爭事故於98年11月23日至98年12月16日住院
    治療，住院期間有全日看護之必要，有義大醫院100 年4 月
    1 日回函可稽，原告施葉春枝雖未僱請專業照護人員看護，
    惟親屬代為照顧所付出之勞力並非不能評價為金錢，此種基
    於身分關係之恩惠，自不能加惠於加害人，由親屬看護時雖
    無現實看護費之支付，仍應認被害人受有相當於看護費之損
    害，又現今全日看護費用約為2,000 元至2,400 元，原告請
    求每日看護費以2,000 元計算，尚屬合理，被告抗辯原告親
    屬代為看護不能請求看護費，如得請求應以每日1,200 元計
    算，要無可採，綜上，原告施葉春枝請求98年11月23日至98
    年12月16日住院期間之看護費48,000元【計算式：住院24日
    ×每日2,000 元＝48,000元】核屬必要，應予准許，逾此部
    分之請求則不予准許。
  (3)薪資損失：原告施葉春枝主張其因系爭事故所受之上開傷害
    需休養2 年，以基本工資17,280元計算，受有414,720 元之
    薪資損害等語；被告則抗辯原告施葉春之所受之損害不至於
    不能工作，故除住院期間以外之薪資損失請求無理由等語。
    經查：德小吃店負責人即證人鄭素珍證稱：「發生系爭事
    故那天原告施葉春枝就沒做了，她的時薪120 元，1 天工作
    6 小時，只休星期日，薪水是每週付現金給她」等語( 本院
    卷第88頁) ，可見原告系爭事故發生前每月薪資為17, 280
    元【計算式：時薪120 元×每日6 小時×每週6 日×每月4
    週＝17,280元】，原告施葉春枝因系爭事故罹患創傷後壓力
    疾患，至精神科門診治療後，症狀僅部份改善，個人功能尚
    未恢復，恢復所需期間因個人而異，有義大醫院10 0年6 月
    13日回函可憑，小吃店係提供飲食之服務業，必須需接觸人
    群及收銀，而原告施葉春枝至100 年9 月15日仍需每週定期
    回精神科治療，有義大醫院醫療收據可考，其個人功能既未
    恢復，實難期待其已能與客人溝通點餐提供餐飲服務，並做
    好收銀之工作，是以原告施葉春枝自98年11月23日系爭事故
    發生時起至100 年9 月15日，因被告傷害行為致其不能工作
    ，應受有薪資損失167 ,760元【計算式：（9 個月×每月17
    , 280 元）＋（17個工作日×每日720 元）＝167,760 元】
    ，於此範圍內之請求自應准許，逾此範圍不予准許。
  (4)精神慰撫金：原告施葉春枝因被告前揭傷害行為受有左耳併
    左後頭部、左前額及左肩撕裂傷、顱骨骨折，並遺有創傷後
    壓力疾患等傷害，原告施吉賢亦因被告傷害行為受有左臂開
    放性傷口2 公分之傷害，均如前所述。衡情，原告均會因其
    身體受有傷害而有精神上之痛苦，其主張受有非財產上損害
    ，應有理由。精神慰撫金之酌定，除原告所受之傷害程度外
    ，尚應審酌兩造之身份地位、學識經歷、財產狀況及原告痛
    苦程度等節以定之。查原告施葉春枝小學畢業，系爭事故發
    生前月收入約10,000餘元，98年度無申報所得，名下有土地
    2 筆、房屋1 筆，財產總額893,500 元；原告施吉賢大學畢
    業，月收入約40,000元，98年度申報所得為272,499 元，名
    下有田賦及土地各1 筆，財產總額118,979 元；被告國中畢
    業，月收入約21,000元，98年度申報所得278,316 元，名下
    有田賦9 筆、土地3 筆、投資1 筆，財產總額為5,196,550
    元，業據兩造陳明在卷，並有稅務電子閘門財產所得調件明
    細表附卷可稽，又本事件發生前兩造已有嫌隙，原告施葉春
    枝與被告發生口角後，被告乃持斧頭砍傷原告，本院審酌兩
    造上開之身分、地位、教育程度、經濟狀況，本件侵權行為
    發生始末、原告所受傷勢之程度等一切情狀，認原告施葉春
    枝請求600,000 元、原告施吉賢請求300,000 元之精神慰撫
    金為允當，逾此範圍之請求尚屬無據。
  2.按損害之發生或擴大，被害人與有過失者，法院得減輕賠償
    金額，或免除之，民法第217 條第1 項定有明文。被告抗辯
    係原告施葉春枝先以言語激怒被告，被告始持斧頭砍傷原告
    ，原告均與有過失云云。惟所謂與有過失，必須行為人與受
    害人就同一損害之發生有共同原因，在事故發生時，行為人
    與受害人之行為同時導致損害之發生或擴大，方有上開過失
    相抵規定之適用。兩造雖前有嫌隙，原告施葉春枝又與被告
    發生口角爭執，惟與被告持斧頭砍傷原告分屬不同事實，非
    同時導致損害發生或擴大之行為，縱使原告施葉春枝與被告
    爭執時之語氣及用字遣詞難為被告所忍受，亦不必然發生被
    告持斧頭砍傷原告之前揭行為，難認原告就系爭事故之發生
    亦有過失，被告主張原告均與有過失云云，要無可採。
  3.綜上，原告施葉春枝被告請求賠償879,896 元【計算式：醫
    療費用64,136元+ 看護費48,000元+ 薪資損失167,760 元+
    精神慰撫金600,000 元＝879,896 元】、原告施吉賢請求被
    告賠償300,750 元【計算式：醫療費用750元+ 精神慰撫金
    300,000 元=300,750元】，洵屬有據，應予准許，逾此部分
    之請求，不應准許。
七、從而，原告依侵權行為法律關係之規定，請求被告給付原告
    施葉春枝879,896 元、原告施吉賢300,750 元，及均自起訴
    狀繕本送達翌日起即99年8 月12日起至清償日止按週年利率
    百分之5 計算之利息為有理由，應予准許，逾此部份之請求
    ，為無理由，應予駁回。
八、兩造均陳明願供擔保，聲請假執行或免為假執行，俱無不合
    ，爰各酌定相當擔保金額後准許之。至於原告敗訴部分，其
    假執行之聲請，亦失所附麗，應予駁回。
九、本院審酌原告施葉春枝請求被告賠償2,826,724 元、原告施
    吉賢請求被告賠償501,050 元部分，係由本院刑事庭依刑事
    訴訟法第505 條第1 項規定移送前來，依同條第2 項規定免
    繳納裁判費，原告施葉春枝擴張聲明部分之訴訟費用1,000
    元，係因擴張醫療費用之請求所繳納，而原告施葉春枝擴張
    部分之請求全部准許，故訴訟費用1,000 元應由被告負擔。
十、據上論結，本件原告之訴為一部有理由，一部無理由，依民
    事訴訟法第79條、第389 條第1 項第5 款、第392 條第2 項
    ，判決如主文。
中    華    民    國  100     年    11    月    3     日
                  民事第二庭審判長法  官  朱玲瑤
                                  法  官  陳宛榆
                                  法  官  楊詠惠
以上正本係照原本作成。
如對本判決上訴，須於判決送達後20日內向本院提出上訴狀。如
委任律師提起上訴者，應一併繳納上訴審裁判費。
中    華    民    國  100     年    11    月    3     日
                                  書記官  吳良美